臺灣高等法院刑事判決　　　　　　　　93年度上易字第2169號
上　訴　人　臺灣臺北地方法院檢察署檢察官
上　訴　人
即　被　告　甲○○
　　　　　　　　　　號五樓
上列上訴人因被告詐欺案件，不服臺灣臺北地方法院92年度易字
第2257號，中華民國93年11月24日第一審判決（起訴案號：臺灣
臺北地方法院檢察署92年度偵字第12770 號、第15251 號、台灣
板橋地方法院檢察署93偵緝字第166 號），提起上訴，本院判決
如下：
    主  文
原判決撤銷。
甲○○共同連續意圖為自己不法之所有，以詐術使人將本人之物
交付，處有期徒刑柒月。
    事  實
一、甲○○明知並無資力開設商號購買貨物，亦無能力負發票人
    兌現票款之義務，經由「張萬來」、「翁先生」之輾轉介紹
    ，於民國九十一年七月間，在台北火車站餐廳認識真實姓名
    年籍不詳之成年人「林義雄」，其竟貪圖不勞而獲，明知「
    林義雄」將以其作為虛設行號之名義上負責人，日後再以其
    之名義申請支票使用，作為向不知情商家詐騙商品之手段，
    竟仍應允「林義雄」之指示，與「林義雄」共同基於意圖為
    自己不法所有之概括犯意聯絡，於同年七月八日，同意「林
    義雄」以其為名義上負責人，成立擔任設於臺北縣泰山鄉○
    ○路○段四三四號「三品商號」，由其出面向臺灣銀行、合
    作金庫、華南銀行等金融單位請領支票後，將該無法兌現之
    支票交由「林義雄」作為向廠商詐購商品時簽發使用，使廠
    商陷於錯誤，誤以為甲○○或三品商號有資力而交付財物，
    而有下列犯行：
（一）「林義雄」先後於民國（下同）九十一年八月十六日、八
      月二十一日、八月二十九日，分三次向統園企業股份有限
      公司（下稱統園公司）購買杏仁粉，總計貨款新臺幣（下
      同）六萬零二百五十元，旋由「林義雄」自稱為「甲○○
      」交付支票一紙予統園公司，以支付上開貨款（付款人為
      臺灣銀行新莊分行、票號ＡＥ0000000號、發票日
      九十一年十月五日、面額六萬零二百五十元）。
（二）「林義雄」復於九十一年八月二十二日、同月二十九日、
      九月五日、九月二十日，向僑聚貿易股份有限公司（下稱
      僑聚公司）外務員乙○○購買水晶肥皂六塊裝、海鯨清潔
      劑工業粉、小廚師雞汁排骨麵等物品，總計貨款二十三萬
      六千三百元，並由「林義雄」為自稱「甲○○」交付支票
      二紙予僑聚公司，以支付部份貨款（１、付款人為合作金
      庫銀行臺北分行、票號ＢＮ0000000號、發票日九
      十一年九月二十日、面額四萬一千零三十八元，２、付款
      人為華南商業銀行新泰分行、票號ＦＣ0000000號
      、發票日九十一年十月十五日、面額三萬四千六百九十元
      ）。
（三）「林義雄」又於九十一年九月十八日、九十一年九月十九
      日、九十一年九月廿五日，分三次向星坊酒業有限公司（
      下稱星坊公司）購買葡萄酒，總價二十八萬一千六百十元
      ，由「林義雄」交付支票三紙予星坊公司，以支付上揭貸
      款（１、付款人為臺灣銀行新莊分行、票號ＡＥ四九七
      六六三號、發票日九十一年十月十五日、面額十一萬九千
      七百元，２、付款人為華南銀行新泰分行、票號ＦＣ三
      七四八七九號、發票日九十一年十月十日、面額五萬六千
      七百元，３、付款人為華南銀行新泰分行、票號ＦＣ三
      七四八九二號、發票日九十一年十月二日、面額九萬五千
      七百六十元）。
　　嗣經被害人統園公司、僑聚公司、星坊公司屆期提示上開支
  　票，均因存款不足而遭退票，隨即派員工前往三品商號催討
    貨款，發現該處早已人去樓空，始知受騙。
二、案經被害人統園公司、僑聚公司、星坊公司訴由臺北縣政府
    警察局新莊分局、臺北市政府警察局中山分局、臺北縣政府
    警察局新莊分局報請台灣台北地方法院檢察署檢察官偵查起
    訴及臺灣板橋地方法院檢察署移送併案審理。
    理  由
一、訊據上訴人即被告甲○○雖坦承其有於上開時、地，經由「
    張萬來」、「翁先生」之輾轉介紹因而認識「林義雄」，「
    林義雄」有指示其登記為三品商號名義負責人，且其曾前去
    台灣銀行、合作金庫、華南銀行等金融單位開立支票帳戶並
    領得支票後，交由「林義雄」使用等情不諱，惟否認有何詐
    欺取財犯行，辯稱：其從沒有去過三品商號，且沒有負責任
    何商行業務，所申領之支票亦由「林義雄」取走使用，其並
    未向統園公司、僑聚公司、星坊公司叫貨，亦未簽發支票，
    又未收取貨品，其迄今仍未領得任何好處，其只被利用之人
    頭云云。
二、惟查：
（一）經查右揭事實，業經告訴代理人統園公司陳清源、僑聚公
      司乙○○、星坊公司林炎平律師於偵審中指述歷歷，並有
      統園公司交易日應收帳款明細表、僑聚公司客戶簽收單、
      星坊公司客戶資料卡、統一發票、送貨單支票及退票理由
      單影本等資料在卷可證，足證告訴人之指述，並非無稽。
（二）被告自承身無分文，經常於台北車站流浪，因而認識「張
      萬來」、「翁先生」，並經渠等之輾轉介紹與「林義雄」
      見面等語，且其生活拮据，並無任何工作或固定收入、積
      蓄，又因其毫無任何恆產，是以並未出資經營三品商號等
      情，此為被告所自陳（原審卷第一三五、一三六頁、本院
      審理筆錄），然竟然擔任三品商行之名義上負責人，並向
      多家金融機構領取支票交由「林義雄」使用，顯然應能清
      楚認識擔任三品商號之形式上負責人，並將其所申請之上
      開銀行支票存款帳戶交由「林義雄」使用；參以被告另販
      售人頭帳戶供不法犯罪集團洗錢，因而遭台灣台北地方法
      院以九十二年度易字第五八七號判處三月確定在案，此有
      該案件之判決書、本院被告全國前案紀錄表足憑；又查被
      告自稱與「林義雄」同夥經營三品商號云云，然其竟未曾
      前去三品商號關於經營業務情形，且未執行任何職務，顯
      與共同合夥經營商務之常情有違；凡此足認其主觀上當已
      明知其只是「林義雄」利用為虛設成立之三品商號名義負
      責人（即「人頭」），進而從事向不知情之廠商詐欺商品
      之犯行，至為顯然。
（三）從而被告明知三品商號僅是虛設成立之幌子，實際上並無
      任何清償能力，其猶貪圖小利，任憑「林義雄」使用其之
      名義，登記為三品商號之負責人，並大量申領支票，作為
      向告訴人大量訂貨之所需，於詐取商品得手後，即避不見
      面，且不兌現貨款，有如前述。綜上，被告顯然與「林義
      雄」共同有詐欺取財之故意，堪以認定。是被告所辯，無
      非事後卸責之詞，不足採信。
三、核被告所為，係犯刑法第三百三十九條第一項之詐欺取財罪
    。其與「林義雄」就上開犯行有犯意聯絡與行為分擔，為共
    同正犯。其等先後多次詐欺犯行，時間緊接，犯罪構成要件
    相同，顯係基於概括犯意反覆為之，應依連續犯之規定以一
    罪論，並依法加重其刑。又台灣板橋地方法院檢察署移送併
  　辦之九十三年度偵緝字第一六六號即星坊公司被詐騙一案，
    與本案有連續犯之裁判上一罪關係，雖未經起訴，法院基於
    審判不可分原則，爰一併審理，併此敘明。
四、原審對於被告予以論罪科刑，固非無見。但查被告與「林義
    雄」共謀詐騙不知情商家貨品後，始於九十一年七月八日以
    被告之名義虛設三品商號，且由其出面向臺灣銀行、合作金
    庫、華南銀行等金融單位請領支票後，將該無法兌現之支票
    交由「林義雄」作為向廠商詐購商品時簽發使用，使廠商陷
    於錯誤，誤以為甲○○或三品商號有資力而交付財物，而有
    本件之詐欺取財犯行，有如前述，然原審並未就被告以上之
    犯行深入查明，並於判決事實欄中就被告之犯罪時、地等犯
    罪情節詳實記載，是原審判決顯有疏漏；再者被告乃透過「
    張萬來」、「翁先生」之介紹，方認識共犯「林義雄」，而
    本案之犯罪，乃被告與「林義雄」共謀為之，「張萬來」、
    「翁先生」均未涉入，此已經被告供明在卷，乃原審判決誤
    將「張萬來」、「翁先生」論以共同正犯，亦有違誤。另查
    被告貪圖小利，不惜作為他人犯罪之「人頭」，致使善良之
    商家因此受害，被告心存僥倖，實不足取；且本案被告等人
    共同詐欺取得之不法所得將近六十萬元，原審無視被告素行
    不佳，於本案爆發後，不肯吐實，一再更易供詞內容，並飾
    詞推諉，毫無悔意之犯後態度與非屬小額之犯罪所得，僅薄
    處被告有期徒刑五月，並諭知易科罰金之折算標準，實無法
    達到教化之功能，且無法遏阻充當「人頭董事長」助長騙局
    之歪風。再者原審諭知被告得易科罰金之刑度，但於論結法
    條欄漏未引據易科罰金折算標準之刑法第四十一條第一項前
    段作為依據，亦有未洽。綜上，被告上訴否認犯罪，雖無理
    由，但原判決既有上揭可議之處，檢察官上訴指摘及此，自
    應由本院將原審判決加以撤銷改判。爰審酌被告曾有多次犯
    罪紀錄，猶不思以正當方式賺取利潤，而有本件犯行，助長
    騙風，犯罪所得將達六十萬元，並未返還告訴人，犯後猶一
    再飾詞狡辯，於本院審理時仍不知省悟，堅稱其只是被害人
    ，尚要求還予公道，犯後態度實屬不佳，惟就本案參與之程
    度及行為而言，被告僅具名擔任三品商行之形式上負責人，
    自己並未朋分犯罪所得，及檢察官與被害人皆求處有期徒刑
    七月以上之量刑意見等一切情狀，量處如主文所示之適當之
    刑，以示懲儆。
五、據上論斷，應依刑事訴訟法第369 條第1 項前段、第364 條
    、第299 條第1 項前段，刑法第28條、第56條、第339 條第
    1項，罰金罰鍰提高標準條例第1條前段，判決如主文。
本案經檢察官陳玉珍到庭執行職務。
中　　華　　民　　國　　94　　年　　2 　　月　　1　　日
　　　　　　　　　刑事第十二庭審判長法　官　李文成
　　　　　　　　　　　　　　　　　  法　官　王復生
　　　　　　　　　　　　　　　　　  法　官　周盈文
以上正本證明與原本無異。
不得上訴。
                                    書記官　余姿慧
中　　華　　民　　國　　94　　年　　2 　　月　　1 　　日
附錄：本案論罪科刑法條全文
刑法第三百三十九條
意圖為自己或第三人不法之所有，以詐術使人將本人或第三人之
物交付者，處五年以下有期徒刑、拘役或科或併科一千元以下罰
金。
以前項方法得財產上不法之利益或使第三人得之者，亦同。
前二項之未遂犯罰之。
